臺灣高雄地方法院刑事判決　　　　　　　96年度易字第1968號
公　訴　人　臺灣高雄地方法院檢察署檢察官
被　　　告　乙○○
　　　　　　　　　　（另案於台灣高雄第二監獄執行中）
被　　　告　甲○○
　　　　　　　　　　（另案於台灣台南監獄執行中）
上列被告等因竊盜等案件，經檢察官提起公訴（96年度偵字第12
39 2號）暨追加起訴（96年度蒞追字第8 號），嗣因被告於準備
程序進行中就被訴事實為有罪之陳述，經告知簡式審判程序之旨
、並聽取當事人之意見後，本院裁定進行簡式審判程序並判決如
下：
    主  文
乙○○共同攜帶兇器竊盜，累犯，處有期徒刑捌月；又共同損壞
他人之車窗玻璃，足以生損害於他人，累犯，處有期徒刑月。
應執行有期徒刑拾月。
甲○○共同攜帶兇器竊盜，處有期徒刑柒月；又共同損壞他人之
車窗玻璃，足以生損害於他人，處有期徒刑貳月。應執行有期徒
刑捌月。
    事  實
一、乙○○前因過失傷害案件，經本院94年度交簡字第2172號判
    決判處有期徒刑3 月確定；另因涉犯詐欺案件，由本院95年
    度簡字第1624號判決判處有期徒刑3 月確定，前開2 罪經裁
    定應執行有期徒刑5 月，於民國95年11月17日縮刑期滿執行
    完畢。詎其猶不知悛悔，於96年3 月1 日9 時許，騎乘其父
    李天德所有、車牌號碼PLH -449號重型機車搭載甲○○，行
    經高雄市○○區○○街88巷口之際，因見由丙○○所駕駛使
    用、車牌號碼Z9-705號營業用自小客車（以下稱前開車輛）
    停放在該址，乃認有機可乘，甲○○即提議竊取車內財物，
    渠等遂共同基於意圖為自己不法所有之犯意聯絡，推由乙○○騎乘上述機車在旁把風，甲○○則手持其隨身攜帶客觀上
    足對人之生命、身體、安全構成威脅，可作為兇器使用之螺
    絲起子1 支，先用以撬開前開車輛車門未果，渠等遂另共同
    基於毀損之犯意聯絡，再由甲○○逕自拾取路旁之石塊，持
    以破壞前開車輛右前車窗、再進入該車內竊得現金新台幣1
    千餘元得手而既遂，渠等事後乃將前開螺絲起子棄置於不詳
    地點，且將所竊現金朋分花用殆盡。嗣經高雄市政府鼓山分
    局鼓山派出所員警調閱案發現場監視錄影帶後，始循線查悉
    上情。
二、案經丙○○訴由高雄市政府警察局鼓山分局報請臺灣高雄地
    方法院檢察署檢察官偵查起訴暨追加起訴。
    理  由
一、本件被告乙○○、甲○○所犯係刑法第321 條第1 項第3 款
    加重竊盜既遂罪及同法第354 條毀損罪，其法定刑俱為死刑
    、無期徒刑、最輕本刑為3 年以上有期徒刑以外之罪，於準
    備程序進行中，被告等就被訴事實為有罪之陳述，由受命法
    官告知簡式審判程序之要旨並聽取其與公訴人之意見，經被
    告同意適用簡式審判程序後，本院亦認無不得或不宜改依簡
    式審判程序進行之處，爰依刑事訴訟法第273 條之1 第1 項
    、第284 條之1 規定裁定進行簡式審判程序，合先敘明。
二、前揭犯罪事實，業經證人丙○○於警詢中證述綦詳，並有現
    場監視錄影帶翻拍照片3 幀及車籍作業查詢資料2 份在卷可
    稽，復據被告2 人迭於警詢、偵查及本院審理中均坦認上情
    不諱，且彼此所述各情亦互核一致，足徵渠等之自白確與事
    實相符，堪予採信。再查：
  (一)按刑法上共同正犯之成立要件，係行為人在主觀上有共同實
    施犯罪行為之意思，在客觀上有共同實施犯罪行為之事實，
    即必須有共同犯罪之意思聯絡及行為分擔，而其犯意聯絡固
    不限必須發生於行為前，倘於事中參與犯罪者，僅須知悉原
    先行者之犯意，並利用其已為之行為加功於犯罪，亦得以共
    同正犯論之；再者，把風行為之目的在排除犯罪障礙，助成
    犯罪之實現，縱行為人所參與者僅係行為分攤，並非構成要
    件之行為，然既在合同意思範圍內、分擔犯罪行為之一部，
    仍應就全部行為，負有共同正犯之責。準此，被告乙○○既
    以自己犯罪之意思，於被告甲○○實施該等犯行之際為其把
    風掩護，以利犯罪結果之遂行，且於得手後亦偕同騎乘機車
    離去並朋分所竊財物，縱其未有著手實施前揭竊盜及毀損之
    舉，仍應論以共同正犯，方屬適法。
  (二)次按，刑法第321 條第1 項第3 款攜帶兇器加重竊盜罪係以
    行為人攜帶兇器為其加重條件，只要於竊盜或強盜時攜帶兇
    器，即構成加重竊盜罪名，因立法所規範者為攜帶兇器竊盜
    或強盜即屬於加重條件，而不以取出兇器犯之為必要，亦不
    以攜帶之初有持以行兇之意圖為限（最高法院94年度台上字
    第3149號判決意旨參照）。又此所謂兇器，其種類並無限制
    ，凡客觀上足對人之生命、身體、安全構成威脅，具有危險
    性之兇器均屬之。本件被告甲○○雖以前開螺絲起子開啟車
    門未果、方始拾取石塊毀損前開車輛車窗玻璃而入內行竊，
    然該只螺絲起子既由其攜帶前往行竊現場，案發之際更處於
    得以隨時拿取、使用之管領範圍內，且若持之用以攻擊人體
    ，勢將造成人身傷害。綜此以觀，被告2 人攜帶客觀上可對
    人之生命、身體、安全構成威脅，具有危險性螺絲起子而實
    施前揭竊盜犯行，揆諸前揭說明，業已該當刑法攜帶兇器竊
    盜罪之構成要件甚明。
  (三)再刑法第354 條毀損罪中所謂「毀棄」，係指根本毀滅物之
    存在；「損壞」則謂損害破壞，使物之外形發生重大變化，
    使其效用全部或一部喪失之意；「致令不堪用」乃係行為人
    以毀棄、損壞以外之其他方法，雖未毀損原物，然業使其物
    之效用嚴重減損或喪失而達不復使用之程度。查被告甲○○
    既以前述方式砸毀前開車輛右前車窗玻璃、使其喪失防盜功
    能而必須整體更換，此節亦據告訴人丙○○於警詢中指證屬
    實，堪認被告等人前揭所為已然該當刑法毀損罪無訛。
  (四)職是，本件事證明確，被告2 人前揭加重竊盜、毀損犯行俱
    堪認定，均應依法論科。
三、核被告乙○○、甲○○所為，均係犯刑法第321 條第1 項第
    3 款攜帶兇器加重竊盜既遂罪及同法第354 條毀損罪。被告
    2 人就上揭犯行彼此間具有犯意聯絡，應論以共同正犯。又
    被告等所犯上開2 罪間，犯意各別、行為互殊，觸犯構成要
    件相異之罪名，均應分論併罰。再者，被告乙○○前因涉犯
    過失傷害、詐欺等案件，各由法院判處有期徒刑3 月確定、
    復經裁定應執行有期徒刑5 月，於95年11月17日縮刑期滿執
    行完畢等情，有臺灣高等法院被告前案記錄表1 件在卷足憑
    ，是被告乙○○於有期徒刑執行完畢後，5 年內故意再犯本
    件法定刑為有期徒刑以上之罪，應論以累犯並加重其刑。爰
    分別審酌被告乙○○、甲○○不思以己力正當謀生，反圖不
    勞而獲且任意毀損他人財物，與渠等犯罪之動機、目的、手
    段及參與程度，又所竊財物價值尚屬非鉅，並兼衡其品行、
    生活狀況、智識程度與事後尚知坦承全部犯行、態度良好等
    一切情狀，各量處如主文所示之刑，並分別定其應執行之刑
    ，以資懲儆。此外，被告甲○○所有、供渠等前揭加重竊盜
    犯罪所用之螺絲起子1 支既未扣案，亦乏積極證據足認其尚
    屬存在，爰不予宣告沒收，併此敘明。
四、末按，凡財產法益被侵害時，其財產之所有權人固為直接被
    害人，即對於該財產有事實上管領力之人，因他人之犯罪行
    為而其管領權受有侵害者，亦不失為直接被害人，最高法院
    本院42年台非字第18號判例意旨參照。準此，依卷附前開車
    輛車籍作業查詢資料所示，該車登記名義所有人雖係「天軍
    交通股份有限公司」而非丙○○本人，然本件被害人丙○○
    既為平日實際駕駛使用該車之人、對之享有使用收益權而具
    有事實上管領力，是其就被告2 人上述毀損前開車輛車窗玻
    璃部分犯行，自屬犯罪行為之直接被害人無訛，依刑事訴訟
    法第232 條規定自得依法提出告訴，併此敘明。
據上論斷，應依刑事訴訟法第273 條之1 第1 項、第299 條第1
項前段，刑法第321 條第1 項第3 款、第354 條、第28條、第51
條第5 款，刑法施行法第1 條之1 ，判決如主文。
中　　華　　民　　國　　96　　年　　6 　　月　　29　　日
                  刑事第四庭  法  官 陳明呈
以上正本證明與原本無異。
如不服本判決，應於收受送達後10日內向本院提出上訴書狀。
中　　華　　民　　國　　96　　年　　6 　　月　　29　　日
 　　　　　　　　　　　       書記官 林明忠
附錄本判決論罪科刑之法條：
中華民國刑法第321條
犯竊盜罪而有左列情形之一者，處6 月以上、5 年以下有期徒刑
：
  一、於夜間侵入住宅或有人居住之建築物、船艦或隱匿其內而
      犯之者。
  二、毀越門扇、牆垣或其他安全設備而犯之者。
  三、攜帶兇器而犯之者。
  四、結夥三人以上而犯之者。
  五、乘火災、水災或其他災害之際而犯之者。
  六、在車站或埠頭而犯之者。
前項之未遂犯罰之。
中華民國刑法第354條（毀損器物罪）
毀棄、損壞前二條以外之他人之物或致令不堪用，足以生損害於
公眾或他人者，處2 年以下有期徒刑、拘役或5 百元以下罰金。
